臺灣士林地方法院民事裁定
110年度簡聲抗字第16號
抗  告  人  甲○○  


相  對  人  乙○○  
上列當事人間聲請回復原狀事件，抗告人對於民國110年6月28日
本院110年度士簡聲字第49號裁定提起抗告，本院裁定如下：
    主  文
一、原裁定關於駁回抗告人上訴部分廢棄。
二、其餘抗告駁回。
三、抗告費用新臺幣壹仟元由相對人負擔。
    理  由
一、抗告意旨略以：兩造前因侵權行為損害賠償事件涉訟，經本
    院於民國110年1月25日以109年度士簡字第1620號為判決（
    下稱系爭判決），並對伊為公示送達。惟伊自109年2月3日
    起，已與家人同住於臺北市○○區○○○路0段00號10樓（下稱中
    央北路地址），雖未辦理戶籍變更登記，然已有變更住所至
    中央北路地址之意思，系爭判決自應對中央北路地址送達。
    然本院未查明伊變更後之住所即逕為公示送達，送達並不合
    法，且致伊因不可歸責之事由而遲誤上訴期間，伊即聲明回
    復原狀並對系爭判決提其上訴，經原審以110年度士簡聲字
    第49號裁定（下稱原裁定）駁回，顯有違誤，爰依法提起本
    件抗告，聲明廢棄原裁定並聲請回復原狀及提起上訴等語。
    　　
二、按對於當事人之送達，有下列各款情形之一者，受訴法院得
    依聲請，准為公示送達：一、應為送達之處所不明者。第1
    項所列各款情形，如無人為公示送達之聲請者，受訴法院為
    避免訴訟遲延認有必要時，得依職權命為公示送達，民事訴
    訟法第149條第1項第1款、第3項定有明文。又民事訴訟法第
    149條第1項第1款所謂「應為送達之處所不明者」，係指已
    用相當之方法探查，仍不知其應為送達之處所者而言。除確
    知受送達人已亡故無從送達，否則即應依上開規定為公示送
    達（最高法院98年度台抗字第957號裁定意旨參照）。申言
    之，須經以相當之方法探查，仍不知其應為送達之處所，且
    無人可為公示送達之聲請者，法院始得依職權為公示送達，
    受訴法院尚不得未經查探，又未經當事人聲請，即逕依職權
    為公示送達。次按當事人或代理人，因天災或其他不應歸責
    於己之事由，遲誤不變期間者，於其原因消滅後10日內，得
    聲請回復原狀，民事訴訟法第164條第1項定有明文。又上訴
    期間，依民事訴訟法第437條規定，係於判決送達後開始進
    行，判決之送達不合法者，無使上訴期間開始進行之效力，
    即無上訴期間經過之可言（最高法院29年渝抗字第534號判
    決意旨參照）。準此，於判決送達不合法之情形，判決之上
    訴期間因未合法送達而無從開始進行，即無遲誤不變期間之
    情事可言。是當事人於判決合法送達前，對該判決提起上訴
    ，既未逾上訴期間，自無併聲請回復原狀之必要。
三、經查：　
（一）兩造間請求侵權行為損害賠償事件，前經原審寄送109年1
      2月3日調解通知書至抗告人當時之戶籍址即臺北市○○區○○
      路00巷0號（下稱原戶籍址），因遭以查無此人退回，原
      審即於同年12月7日，未經相對人聲請，逕依職權對抗告
      人公示送達110年1月11日言詞辯論通知書，另併寄送原戶
      籍址，仍因查無此人遭退回。嗣原審於同年1月25日為系
      爭判決，並於同日依職權對抗告人為公示送達，惟抗告人
      至同年5月24日始聲請回復原狀並對系爭判決提起上訴，
      經原裁定駁回等情，業經本院調取系爭判決事件及原裁定
      事件卷宗查核屬實，並有本院收文章戳在卷可憑（原裁定
      卷第5頁），是此部分事實，應堪認定。　　　
（二）原審未經相對人聲請，且未經查探，即於109年12月7日依
      職權對抗告人公示送達110年1月11日言詞辯論通知書，另
      依職權對抗告人公示送達系爭判決，揆諸首開送達之規定
      及最高法院裁判要旨，原審未經相對人聲請，且非無人可
      為公示送達之聲請，即逕對抗告人為公示送達，其送達程
      序並不合法，對抗告人自不生送達之效力。又系爭判決既
      未合法送達抗告人，抗告人之上訴期間即因未合法送達而
      無從開始進行，其於同年月25日對系爭判決提起上訴，依
      上開說明，應認抗告人並未遲誤上訴期間，其上訴應屬合
      法，且無聲請回復原狀之必要。
（三）綜上所述，抗告人對系爭判決提起上訴並未遲誤上訴期間
      ，其上訴為合法，原裁定以系爭判決因未經合法上訴而確
      定，駁回其上訴，於法顯有違誤，抗告人摘原裁定此部分
      不當，聲明廢棄，為有理由，爰由本院廢棄此部分之裁定
      。至抗告人聲請回復原狀部分，因其未遲誤上訴期間，並
      無聲請回復原狀之必要，原裁定駁回其回復原狀之聲請，
      理由雖與本院不同，結論並無二致，仍應予維持。抗告人
      摘原裁定此部分不當，聲明廢棄，為無理由，應予駁回。
四、據上論結，本件抗告一部為有理由，一部為無理由，爰裁定
    如主文。
中　　華　　民　　國　　110 　年　　12　　月　　21　　日
                  民事第三庭審判長  法  官  蕭錫証
　　　　　　　　　　　　　　　　　　法  官  劉育琳
　　　　　　　　　　　　　　　　　　法  官  楊忠霖
以上正本係照原本作成。
本件裁定不得再抗告。
中　　華　　民　　國　　110 　年　　12　　月　　21　　日
                                    書記官　賴怡婷